臺灣臺北地方法院刑事判決　　　　　　　96年度易字第2900號
公　訴　人　臺灣臺北地方法院檢察署檢察官
被　　　告　乙○○
上列被告因詐欺案件，經檢察官提起公訴（九十六年度偵字第一
四五０九號），本院受理後（受理案號為九十六年度簡字第三六
二六號），認不宜以簡易判決處刑，改依通常程序處理，而本院
於通常程序之準備程序進行中訊問被告，被告先就被訴事實為有
罪之陳述，經告以簡式審判之旨，並聽取當事人之意見後，裁定
行簡式審判程序後，判決如下：
    主  文
乙○○幫助意圖為自己不法之所有，以詐術使人將本人之物交付
，處有期徒刑月，如易科罰金，以新臺幣壹仟元折算壹日，減
為有期徒刑壹月又拾伍日，如易科罰金，以新臺幣壹仟元折算壹
日。緩刑貳年。
    事  實
一、乙○○明知將自己之金融帳戶存摺及金融卡交予他人使用，
    將可能幫助他人遂行詐騙行為，仍基於幫助詐欺之犯意，於
    民國九十五年七、八月間，將其所有國泰世華商業銀行中正
    分行（下稱國泰世華銀行）第000000000000號
    帳戶存摺、提款卡交予真實姓名年籍不詳之成年人使用以幫
    助之。嗣該成年人基於意圖為自己不法所有之犯意，於九十
    五年六月間，撥打電話予甲○○，向甲○○佯稱：甲○○中
    獎，惟需繳交入會費方得以領取獎金云云，致甲○○陷於錯
    誤，依該名成年人之指示，於同年八月十日、十一日，分別
    匯款新臺幣（下同）二萬五千元及一萬九千四百四十元至乙
    ○○上揭銀行帳戶，旋由該成年人提領一空。嗣因甲○○發
    覺受騙乃報警處理，而查知上情。
二、案經甲○○訴由臺北縣政府警察局蘆洲分局報告臺灣臺北地
    方法院檢察署檢察官偵查後，聲請以簡易判決處刑，本院受
    理後，認不宜以簡易判決處刑，改依通常程序處理。
    理  由
一、證據之認定：
    上開事實一之部分，業據告訴人甲○○於警詢時指述明確（
    偵查卷第十一頁至第十三頁參照），並有國泰世華銀行中正
    分行九十六年八月二十日（九六）國世銀中正字第０九六０
    四九００六０號函檢附第000000000000號帳戶
    交易明細及異動申請一份（偵查卷第二九頁至第三二頁參照
    ）以及九十六年九月三日（九六）國世銀中正字第０九六０
    四九００七六號函檢附上開帳戶開戶資料、交易明細及提款
    資料一份（偵查卷第四三頁至第七八頁參照）、郵政跨行匯
    款申請書及華南商業銀行匯款回條聯各一紙（偵查卷第二一
    、二二頁參照）在卷可證，且被告乙○○於本院九十六年十
    二月六日審理時供承不諱（本院當日審判筆錄參照），是依
    (一)告訴人甲○○之指述、(二)上開國泰世華銀行二函文檢附之
    開戶資料、交易明細表及異動資料以及(三)上開郵政跨行匯款
    申請書及華南商業銀行匯款回條聯各一紙等補強證據已足資
    擔保被告於本院審理時所為之上開任意性自白具有相當程度
    之真實性，而得確信被告前述自白之犯罪事實確屬真實，從
    而依刑事訴訟法第一百五十六條第一項及第二項規定，本院
    自得依被告前述自白及該補強證據認定被告確有為前述幫助
    詐欺之犯行，本件事證明確，被告之犯行堪以認定。
二、論罪科刑之法律適用：
  (一)按刑法上之幫助犯，係對於犯罪與正犯有共同之認識，而以
    幫助之意思，對於正犯資以助力，而未參與實施犯罪之行為
    者而言（最高法院七十五年度台上字第一五０九號、八十八
    年度台上字第一二七０號判決亦同此意旨）。是以，如未參
    與實施犯罪構成要件之行為，且係出於幫助之意思提供助力
    ，即屬幫助犯，而非共同正犯。本件被告乙○○基於幫助之
    犯意，提供前述帳戶存摺及提款卡予真實姓名、年籍不詳之
    成年人，該成年人並利用被告之幫助，意圖為自己不法之所
    有，施用詐術使告訴人甲○○陷於錯誤，因而匯款至被告所
    提供之上揭銀行帳戶內，是被告所為係參與詐欺罪構成要件
    以外之行為，且在無證據證明被告係以正犯而非以幫助犯之
    犯意參與犯罪之情形下，應認其所為係幫助犯而非正犯行為
    。核被告所為，係幫助犯刑法第三百三十九條第一項詐欺取
    財罪。被告幫助他人犯上開詐欺罪，爰依刑法第三十條第二
    項之規定，按正犯之刑減輕之。
  (二)爰審酌被告所為已影響社會正常交易安全，增加被害人尋求
    救濟之困難，並使犯罪之追查趨於複雜，危害社會情節甚鉅
    等，本應予以嚴懲，惟其犯後坦承犯行而態度良好，足認其
    尚有改過遷善之可能及其他一切情狀，量處如主文所示之刑
    ，並諭知易科罰金之折算標準。
  (三)查被告犯罪之時間，係在九十六年四月二十四日以前，所犯
    符合中華民國九十六年罪犯減刑條例第二條所定之減刑條件
    ，應依該減刑條例第二條第一項第三款之規定，減其宣告刑
    二分之一，故減為有期徒刑一月又十五日，並諭知易科罰金
    之折算標準。
  (四)末查，被告前未曾因故意犯罪受任何有期徒刑以上刑之宣告
    ，此有臺灣高等法院被告前案紀錄表一紙附卷可憑，且告訴
    人亦於本院審理時當庭表示願意原諒被告之意（本院九十六
    年十二月六日審判筆錄參照），被告經此教訓，自當知所勉
    而無虞再犯，本院綜核各情，認上開有期徒刑之宣告，已足
    策其自新，所宣告之刑，以暫不執行為適當，併依法諭知緩
    刑二年，用啟向上。
據上論斷，應依刑事訴訟法第四百五十二條、第二百七十三條之
一第一項、第二百九十九條第一項前段，刑法第三百三十九條第
一項、第三十條、第四十一條第一項前段、第七十四條第一項第
一款，刑法施行法第一條之一，中華民國九十六年罪犯減刑條例
第二條第一項第三款、第七條、第九條，判決如主文。
本案經檢察官呂俊儒到庭執行職務。
中　　華　　民　　國　　96　　年　　12　　月　　21　　日
　　　　　　　　　刑事第九庭    法　官　林怡秀
本件正本證明與原本無異。
如不服本判決，應於判決送達後十日內向本院提出上訴狀（應抄
附繕本）。告訴人甲○○如對於本判決不服者，應具備理由請求
檢察官上訴，其上訴期間之計算係以檢察官收受判決正本之日期
為準。
　　　　　　　　　　　　　　　　書記官　林義盛
中　　華　　民　　國　　96　　年　　12　　月　　21　　日
附錄本案論罪科刑法條全文：
中華民國刑法第三百三十九條
意圖為自己或第三人不法之所有，以詐術使人將本人或第三人之
物交付者，處五年以下有期徒刑、拘役或科或併科一千元以下罰
金。
以前項方法得財產上不法之利益或使第三人得之者，亦同。
前二項之未遂犯罰之。
